【裁判字號】    99,上易,235
【裁判日期】    990514
【裁判案由】    詐欺
【裁判全文】
臺灣高等法院高雄分院刑事判決         99年度上易字第235號
上  訴  人
即  被  告  甲○○
上列上訴人因詐欺案件，不服臺灣高雄地方法院98年度訴字第15
10號中華民國98年12月30日第一審判決（起訴案號：臺灣高雄地
方法院檢察署98年度偵字第5478號），提起上訴，本院判決如下
：
     主  文
上訴駁回。
     理  由
一、按不服地方法院之第一審判決而上訴者，須提出上訴書狀，
    並應敘述具體理由，上訴書狀未敘述上訴理由者，應於上訴
    期間屆滿後20日內補提理由書於原審法院。逾期未補提者，
    原審法院應定期間先命補正。但上訴書狀已敘述理由，惟所
    敘述者非屬具體理由，則屬不符上訴之法定程式，由第二審
    法院以其上訴不合法律上程式，判決駁回，不生定期命補正
    之問題，刑事訴訟法第350 條第1 項、第361 條、第362 條
    、第367 條定有明文。
二、按上開所稱具體理由，係指須就不服之判決為具體之指摘而
    言，如僅泛稱原判決認事用法不當或採證違法、判決不公等
    ，均非具體理由（法院辦理刑事訴訟案件應行注意事項第16
    2 點參照）；復按所謂具體理由，必係依據卷內既有訴訟資
    料或提出新事證，指摘或表明第一審判決有何採證認事、用
    法或量刑等足以影響判決本旨之不當或違法，而構成應予撤
    銷之具體事由，始克當之（例如：依憑證據法則具體指出所
    採證據何以不具證據能力，或依憑卷證資料，明確指出所為
    證據證明力之判斷如何違背經驗、論理法則）；倘僅泛言原
    判決認定事實錯誤、違背法令、量刑失之過重或輕縱，而未
    依上揭意旨指出具體事由，或形式上雖已指出具體事由，然
    該事由縱使屬實，亦不足以認為原判決有何不當或違法者（
    例如：對不具有調查必要性之證據，法院未依聲請調查亦未
    說明理由，或援用證據不當，但除去該證據仍應為同一事實
    之認定），皆難謂係具體理由，俾與第二審上訴制度旨在請
    求第二審法院撤銷、變更第一審不當或違法之判決，以實現
    個案救濟之立法目的相契合，並節制濫行上訴」（最高法院
    97年度台上字第892 號判決意旨參照）。是如上訴理由書狀
    並未依據卷內訴訟資料，具體指摘原判決認事用法有何違法
    或不當之情形，即屬上訴未敘述具體理由。
三、上訴人即被告甲○○因犯刑法第30條第1 項前段、第339 條
    第1 項之幫助詐欺取財罪，經原審判處有期徒刑3 月，如易
    科罰金，以新台幣（下同）1,000 元折算1 日在案。被告於
    99年1 月12日具狀上訴，所載上訴理由略以：「被告係因友
    人黃昭龍積欠遠傳電信公司行動電話費用，而被停話無法辦
    理行動電話，致上班時無法與家人聯絡，乃請求被告代為申
    辦本件行動電話供其使用，已據黃昭龍於原審證述明確。被
    告不知黃昭龍取得該行動電話後如何使用，被告亦不認識且
    不知龔健瑋向他人施詐之情形，另被告於交付黃昭龍該行動
    電話前是否曾經使用過，因事發至原審審理時，已隔一年餘
    ，記憶或許有所出入，但無法改變該行動電話係供黃昭龍使
    用之事實。又被告於申辦該行動電話時為志願役軍人，月薪
    有3 萬7 千元，被告當無為該區區1 千餘元而出售該行動電
    話，請調取黃昭龍積欠遠傳電信公司行動電話費用，而被停
    話資料」。
四、經查被告甲○○所執上訴理由，核與其於原審抗辯內容大致
    相同，而原審對於被告上開辯詞，業經證人黃昭龍及證人（
    同案被告）龔健瑋於原審證詞之異同，再酌以證人龔健瑋與
    被告間並無嫌隙，若非為真，實無需為此不利於被告之陳述
    ，故意陷被告於罪，是其所述，應可採信；反觀證人黃昭龍
    為被告友人，且自其陳述中可知，其因欠費過多之問題，無
    法辦理手機門號，還需被告出名為其申辦，是其經濟尚須依
    賴被告，其之供述，自有迴護被告之情，諉無足採，因認被
    告所辯「我朋友有使用過該門號，是之後才不見的」云云，
    與事實相違，無足採信。復參以卷附之統一超商預付卡門號
    申請書影本及證人即告訴人乙○○、證人黃瑞榮於警、偵，
    證人顏凡韋、謝昀祐於警詢之陳述，8591寶物交易網站交易
    明細、612957謝均祐資料報警檔案、370881乙○○資料報警
    檔案、遊戲橘子公司電子郵件及附件、往答國際資訊有限公
    司電子郵件、遠傳電信傳真、通聯調閱查詢單、國泰世華銀
    行97年12月25日（97）國市銀二重字第00481 號函（含數字
    科技公司開戶資料、印鑑卡、臺北市政府營利事業登記證、
    公司及分公司基本資料查詢、股份有限公司設立登記表、國
    泰世華商業銀行存款開戶申請書、存戶新開戶檢查表）、臺
    灣大哥大資料查詢、遠傳電信門號查詢資料、遠傳電信傳真
    回函、遊戲橘子公司傳真函等相關事證，認定被告幫助詐欺
    取財罪之事證明確（見原判決第3-6 頁），是原判決均已敘
    明如何認定被告上開犯罪所憑之證據及理由，經核均無不合
    。至於被告於原審所辯「我之後有去辦理停話」，及其於上
    訴意旨所陳「被告於申辦該行動電話時為志願役軍人，月薪
    有3 萬7 千元，被告當無為該區區1 千餘元而出售該行動電
    話」云云，此等證據縱認屬實情，均與被告是否有將申辦之
    門號交予他人供作幫助詐欺犯罪使用無涉，從而上訴意旨所
    請「調查黃昭龍積欠遠傳電信公司行動電話費用而被停話資
    料」部分，足認不具調查之必要性。
五、綜上所述，被告甲○○對於原判決業已論述明確之採證，復
    執己意徒為爭執，且形式上所舉之上訴理由，均不足以認為
    原判決有何採證等足以影響判決本旨之不當或違法，而構成
    應撤銷原判決改判之具體事由，即與刑事訴訟法第361 條第
    2 項所稱「具體理由」顯非相當。從而，被告之上訴理由書
    狀未敘述具體理由，且於上訴期間屆滿後之20日內（被告於
    99年1 月5 日收受原審判決之送達，見原審卷第55頁），並
    未再補提其他上訴「具體理由」，依上開規定，被告之上訴
    顯屬違背法律上之程式，應由本院依同法第367 條前段、第
    372 條規定，不經言詞辯論判決如主文。
六、原審同案被告龔健瑋部分，業經原審判決有罪確定，有臺灣
    高等法院被告前案紀錄表在卷可參，附此敘明。
據上論斷，應依刑事訴訟法第367 條前段、第372 條，判決如主
文。
中    華    民    國    99    年    5     月    14    日
                  刑事第三庭    審判長法  官  莊崑山
                                      法  官  唐照明
                                      法  官  張意聰
以上正本證明與原本無異。
本判決不得上訴。
中    華    民    國    99    年    5     月    14    日
                                      書記官  陳金卿

司法院資訊處製作；財團法人民間司法改革基金會備份。
